臺灣板橋地方法院刑事判決　　　　　　　95年度訴字第3061號
公　訴　人　臺灣板橋地方法院檢察署檢察官
被　　　告　乙○○
選任辯護人　劉承斌律師
　　　　　　李基益律師
　　　　　　謝思賢律師
上列被告因強盜等案件，經檢察官提起公訴（95年度偵字第2207
7 號），本院判決如下：
    主  文
乙○○竊盜，因防護贓物，當場施以強暴，處有期徒刑伍年貳月
。
被訴毀損部分公訴不受理。
    事  實
一、乙○○意圖為自己不法之所有，於民國95年9 月18日上午11
    時30分許，在臺北縣中和市○○路○段5 號之「ＯＫ便利商
    店」內，徒手竊取飲料架上之養樂多一瓶，得手後放置在其
    所揹背包的左側口袋內，經該店店長丙○○當場發現，丙○○隨即出言要乙○○把養樂多拿出來，乙○○竟仍往該店門
    口方向走，丙○○見狀隨即上前，乙○○走到接近店門之雜
    誌架附近時，丙○○從後抓住乙○○所揹之背包，乙○○為
    防護贓物，竟轉頭並朝其身後出手毆打丙○○之手部約5 、
    6 下，又將丙○○推至撞及雜誌架，而當場對丙○○施以強
    暴，致丙○○受有左前臂四處皮下淤血紅腫各約3x0.5 公分
    、1x0.5 公分、1x1 公分、1x1 公分之傷害（傷害部分業據
    丙○○撤回告訴）。適原在該店櫃檯內之店員甲○○因已聽
    聞丙○○叫客人把養樂多拿出來，走出櫃檯時目睹上情乃上
    前而在雜誌架處制伏乙○○，甲○○與丙○○將乙○○圍住
    ，丙○○質問乙○○為何偷竊，乙○○起先否認，丙○○再
    手指乙○○所揹背包的左側口袋處請乙○○歸還養樂多，乙○○才將該瓶竊得之養樂多取出交還丙○○，丙○○並說「
    我們店不歡迎你這樣的客人」，請乙○○離開。惟乙○○離
    開該店後，心有不甘，將丙○○、甲○○停放在該店店外之
    機車各一部推倒，並造成甲○○之N2J-292 號機車之左後照
    鏡把手斷裂（毀損部分業據甲○○撤回告訴），甲○○在店
    內見此情形，又自店內追出，攔下質問乙○○，乙○○又自
    其背包內取出小刀一把，但經甲○○抓住其手，並經警據報
    前來而查獲。
二、案經臺北縣政府警察局中和分局報請臺灣板橋地方法院檢察
    署檢察官偵查起訴。
    理  由
甲、有罪部分：
一、按被告以外之人於審判外之言詞或書面陳述，除法律有規定
    者外，不得作為證據，刑事訴訟法第159 條第1 項定有明文
    。查證人丙○○、甲○○於警詢時之陳述，係被告以外之人
    於審判外之言詞陳述，為傳聞證據，被告之選任辯護人就上
    開供述之證據能力於本院提出爭執，復查無得例外取得證據
    能力之情況，應認無證據能力，不得採為認定被告有罪之證
    據。又按被告以外之人於偵查中向檢察官所為之陳述，除顯
    有不可信之情況者外，得為證據，刑事訴訟法第159 條之1
    第2 項定有明文，經查證人甲○○在檢察官偵訊時經過具結
    所為之證言，合於法定要件，且核其陳述時之外在環境及情
    況，並無顯不可信之情況，本院亦認作為證據為適當，而被
    告亦未聲請傳喚詰問證人甲○○，故證人甲○○於審判外之
    偵訊證詞，對被告有證據能力，合先敘明。
二、訊據被告固坦承於上揭時地竊盜之犯行，惟矢口否認有何因
    防護贓物而當場施以強暴之準強盜犯行，辯稱：伊確實不知
    道丙○○當時有講話，伊是本能的反應，因為伊的背包突然
    被拉住了，所以伊回身也拉住伊的背包，伊不敢確定當時伊
    有無碰到或是拍打丙○○的手。雙方拉扯背包的時候，丙○○可能有輕微被背包的背帶刮到云云。經查：
  (一)上揭犯罪事實業據證人丙○○於本院審理時，及證人甲○○
    於偵查中證述綦詳，且有丙○○立具之贓物認領保管單一件
    ，及天主教耕莘醫院出具之丙○○診斷證明書一件，及丙○○左手傷勢照片二張，以及丙○○於本院審理時當庭繪製之
    店內平面位置圖一件在卷可稽。
  (二)而查，被告於上揭時地竊取該「ＯＫ便利商店」內飲料架上
    之養樂多一瓶得手而放置在其所揹背包的左側口袋內，旋為
    該店店長丙○○當場發現，丙○○隨即出言要被告把養樂多
    拿出來，但被告仍往該店門口方向走，丙○○乃上前，在被
    告走到接近店門之雜誌架附近時從後抓住被告所揹之背包，
    被告旋即轉頭並朝其身後出手毆打丙○○之手部約5 、6 下
    ，又將丙○○推至撞及雜誌架等情，已據證人丙○○於本院
    審理時證述明確，被告雖辯稱：伊確實不知道丙○○當時有
    講話，伊是本能的反應，因為伊的背包突然被拉住了，所以
    伊回身也拉住伊的背包，雙方拉扯背包的時候，丙○○可能
    有輕微被背包的背帶刮到云云，但查，證人甲○○於偵查中
    證稱：95年9 月18日是店長發現被告偷一瓶養樂多，並大聲
    喊先生請把養樂多拿出來，我就出來察看等語（見偵查卷第
    42頁），依此客觀情形，證人甲○○既能清楚聽見丙○○出
    言要被告把養樂多拿出來，被告亦無諉稱未聽見之理，其所
    辯難以採信。
  (三)再者，被告在該店內偷竊，並將竊得之養樂多放置在其所揹
    背包的左側口袋內之後，即走向該店門口，此時，該店店長
    丙○○上前而從後抓住被告所揹之背包，依客觀情形，亦顯
    然可知丙○○係意在索回遭被告竊走之養樂多。而被告在此
    之際，旋即轉頭並朝其身後出手毆打丙○○之手部約5 、6
    下，又將丙○○推至撞及雜誌架等情，除據證人丙○○於本
    院審理時證述明確外，證人甲○○於偵查中亦明確證稱：‧
    ‧‧我就出來察看，看見店長丙○○抓住被告背包，被告要
    將店長手打掉，有伸手打店長之手，也有推店長撞到旁邊，
    我也有加入圍住被告等語（見偵查卷第42頁），互核相符，
    堪以採信。況且，依卷附之診斷證明書記載丙○○受有左前
    臂四處皮下淤血紅腫各約3x0.5 公分、1x0.5 公分、1x1 公
    分、1x1 公分之傷害，倘若當時被告僅有與丙○○雙方拉扯
    背包之行為，當不致於致丙○○受到該等傷勢。而證人丙○○於96年3 月6 日本院審理時證述上開情節後，業已當庭表
    示要撤回對被告的傷害告訴，並稱：因為才一瓶養樂多而已
    ，且後來被告有將養樂多還給我們，請法院給他一次自新的
    機會（見本院96年3 月6 日審判筆錄），尤可見證人丙○○
    無杜撰事實誣指被告對其毆打之理，其證言堪值採信。
  (四)從而，被告在該店內偷竊，並將竊得之養樂多放置在其所揹
    背包的左側口袋內之後即走向門口，此時被告所揹背包被人
    從後面抓住，其顯然應知抓住其背包之人是意在索回遭其竊
    走的養樂多，而被告旋即轉頭並朝其身後出手毆打丙○○之
    手部約5 、6 下，又將丙○○推至撞及雜誌架，自屬為防護
    其竊得之贓物而當場對丙○○施以強暴之行為無訛，是被告
    所辯無非事後卸責之詞，殊不足取，本件事證明確，被告犯
    行洵堪認定。
三、查被告竊取養樂多得手後為防護贓物而當場對該「ＯＫ便利
    商店」店長丙○○施以強暴，核其所為，係犯刑法第329 條
    之準強盜罪。公訴意旨雖認被告除為防護贓物外，亦為脫免
    逮捕而出手毆打丙○○手臂，並將之推往店內雜誌架上，而
    當場對丙○○施以強暴，惟按，竊盜因脫免逮捕而當場施以
    強暴罪，必以被害人對於竊盜之既遂或未遂犯，有加以逮捕
    之意思與行為，竊盜犯為脫免逮捕而當場對被害人施以強暴
    為成立要件，本件被害人即證人丙○○於本院審理時到庭稱
    ：（問：當時妳拉他背包的時候，是否有抓住他的意思？）
    是的，我要請他把東西還給我（見本院96年3 月6 日審判筆
    錄），是證人丙○○當時應意在索回遭被告竊走之養樂多，
    再由丙○○取回養樂多後隨即請被告離開乙節，亦可徵丙○○當時目的僅在索回遭竊走之養樂多而已，難認其當時有對
    被告加以逮捕之意思，揆諸上揭說明，自難遽論被告犯因脫
    免逮捕而當場施以強暴罪行，併此敘明。爰審酌被告之素行
    狀況、犯罪動機、手段、目的、所生危害及犯罪後態度等一
    切情狀，量處如主文所示之刑。
四、公訴意旨另以：被告於上揭時地出手毆打丙○○手臂，並將
    之推往店內雜誌架上，造成丙○○受有左前臂皮下淤血紅腫
    之傷害，因認被告此部分亦涉犯刑法第277 條第1 項之傷害
    罪嫌。按告訴乃論之罪，告訴人於第一審辯論終結前得撤回
    其告訴，又告訴經撤回者，應諭知不受理之判決，刑事訴訟
    法第238 條第1 項、第303 條第3 款定有明文。查本件告訴
    人丙○○告訴被告傷害案件，起訴書認係觸犯刑法第277 條
    第1 項之罪，依同法第287 條前段之規定，須告訴乃論。茲
    據告訴人丙○○於第一審辯論終結前，於本院96年3 月6 日
    審理時當庭撤回告訴，依照上開說明，原應諭知不受理之判
    決，然因公訴意旨認此部分有前開論處罪刑部分有想像競合
    犯之裁判上一罪關係（見本院96年4 月17日審判筆錄），基
    於審判不可分原則，爰不另為不受理之諭知，附此敘明。
乙、公訴不受理部分：
    公訴意旨略稱：被告於上揭時地離開該店後，因心生不滿，
    竟基於毀損之犯意，徒手推倒甲○○、丙○○停放在便利商
    店門口之機車各一部，並造成甲○○所有之N2J-292 號機車
    之後照鏡把手毀損，因認被告涉犯刑法第354 條之毀損罪嫌
    。惟查本件告訴人甲○○告訴被告毀損案件，起訴書認係觸
    犯刑法第354 條之罪，依同法第357 條之規定，須告訴乃論
    ，茲據告訴人甲○○於第一審辯論終結前具狀撤回告訴，依
    照上開說明，此部分應依法諭知不受理之判決。
據上論斷，應依刑事訴訟法第299 條第1 項前段、第303 條第3
款，刑法第329 條，判決如主文。
本案經檢察官王聖涵到庭執行職務。
中　　華　　民　　國　　96　　年　　5 　　月　　18　　日
                  刑事第十三庭  審判長法　官  戴嘉清
                                      法  官  林晏鵬
                                      法  官  陳信旗
以上正本證明與原本無異
如不服本判決應於送達後10日內向本院提出上訴狀
                                      書記官　廖美紅
中　　華　　民　　國　　96　　年　　7 　　月　　11　　日
附錄本案論罪科刑法條全文：
刑法第328 條
意圖為自己或第三人不法之所有，以強暴、脅迫、藥劑、催眠術
或他法，至使不能抗拒，而取他人之物或使其交付者，為強盜罪
，處五年以上有期徒刑。
以前項方法得財產上不法之利益或使第三人得之者，亦同。
犯強盜罪因而致人於死者，處死刑、無期徒刑或十年以上有期徒
刑；致重傷者，處無期徒刑或七年以上有期徒刑。
第一項及第二項之未遂犯罰之。
預備犯強盜罪者，處一年以下有期徒刑、拘役或三千元以下罰金
。
刑法第329 條
竊盜或搶奪，因防護贓物、脫免逮捕或湮滅罪證，而當場施以強
暴脅迫者，以強盜論。
